【裁判字號】    95,簡上,27
【裁判日期】    950919
【裁判案由】    詐欺
【裁判全文】
臺灣宜蘭地方法院刑事判決              95年度簡上字第27號
上  訴  人  臺灣宜蘭地方法院檢察署檢察官
被      告  丁○○
上列上訴人因被告詐欺案件，不服本院羅東簡易庭95年度羅簡字
第61號中華民國95年3月16日第一審簡易判決（聲請案號：臺灣
宜蘭地方法院檢察署95年度偵字第17號、第438號），提起上訴
，及移送併辦（95年度偵字第2106號），並經檢察官當庭減縮犯
罪事實，本院管轄之第二審合議庭判決如下：
    主  文
原判決撤銷。
丁○○幫助連續意圖為自己不法之所有，以詐術使人將本人之物
交付，累犯，處有期徒刑伍月，如易科罰金，以銀元參佰元即新
臺幣玖佰元折算壹日。
    事實及理由
一、犯罪事實：
    丁○○於民國92年間因違反毒品危害防制條例案件，經法院
    判處有期徒刑7月確定，並於93年8月4日執行完畢。詎其不
    知悔改，因缺錢花用，明知將自己之帳戶存摺、提款卡出售
    予他人，可供他人以該帳戶做為詐欺取財之人頭帳戶使用，
    竟不違背其本意，仍基於幫助他人詐欺取財之不確定犯罪故
    意，與「高志賢」約定每開立1個帳戶2,000元之代價，由「
    高志賢」陪同其於：（一）94年7月20日至中國農民銀行羅
    東分行，開立帳號00000000000號帳戶；（二）94年7月25日
    至臺北富邦商業銀行羅東分行，開立帳號000000000000號帳
    戶；（三）94年7月25日至中國國際商業銀行羅東分行，開
    立帳號00000000000號帳戶後，丁○○於94年7月下旬某日，
    在宜蘭縣羅東鎮某電動玩具店，以每帳戶新臺幣（下同）2,
    000元之價格將上開3個帳戶之存摺、提款卡，出售予「高志
    賢」使用，而容任他人利用上開帳戶作為財產犯罪工具。嗣
    「高志賢」即夥同不詳姓名年籍之成年女子、男子組成詐騙
    集團，連續為下列詐欺取財行為：（一）94年8月8日晚間某
    時，由不詳姓名年籍之女子使用電腦網路即時通系統，以援
    交為幌，向乙○○佯稱須先付款，致乙○○陷於錯誤，於94
    年8月8日22時31分許、33分許，在宜蘭縣羅東鎮○○路286
    號，使用臺北富邦商業銀行自動櫃員機，接續轉帳50,000元
    、10,000元至丁○○之臺北富邦商業銀行羅東分行帳號0000
    00000000號帳戶內；（二）94年8月16日晚間某時，該詐騙
    集團成員以電話向丙○○佯稱其子遭綁架，致丙○○陷於錯
    誤，於94年8月16日19時16分許，在宜蘭縣羅東鎮○○路○段
    201號，使用中華郵政公司自動櫃員機，轉帳30,000元至丁○○之中國國際商業銀行羅東分行帳號00000000000號帳戶
    內；（三）94年8月25日15時7分許，該詐騙集團成員以電話
    向甲○○佯稱為其友人「福哥」，急需用款，致甲○○陷於
    錯誤，於94年8月25日15時15分許，在屏東縣東港鎮○○路
    東港郵局，匯款30,000元至丁○○之中國農民銀行羅東分行
    00000000000號帳戶內；（四）94年8月16日11時15分許，該
    詐騙集團成員以行動電話自稱係戊○○之友人張美惠，佯稱
    向戊○○借款，致戊○○陷於錯誤，於94年8月19日，在新
    竹縣竹東鎮公館郵局，將110,000元匯入丁○○之中國農民
    銀行羅東分行帳號00000000000號帳戶內。
二、認定犯罪事實所憑之證據及理由：
（一）訊據被告丁○○固坦承有於上開時、地，開立上開3個帳
      戶，並與高志賢約定每1個帳戶代價為2,000元，之後將上
      開3個帳戶存摺、提款卡交付「高志賢」，嗣「高志賢」
      所組之詐騙集團成員對乙○○、丙○○、甲○○、戊○○
      施用詐術，致乙○○、丙○○、甲○○、戊○○陷於錯誤
      ，分別將上開金額匯入上開3個帳戶內之事實（見本院卷
      第34頁），並經證人乙○○、丙○○、甲○○、戊○○於
      警詢中證述屬實（見警羅刑字第09400019870號卷第1頁、
      警羅刑字第0940020325號卷第3頁至第6頁、警蘭偵字第09
      50000936號卷第6頁至第8頁），復有中國農民銀行羅東分
      行、臺北富邦商業銀行羅東分行、中國國際商業銀行羅東
      分行之開戶資料及交易明細查詢表3份、乙○○交易明細
      表2紙、丙○○交易明細表1紙、甲○○郵政跨行匯款申請
      書1紙、戊○○郵政跨行匯款申請書1紙在卷可參（見警羅
      刑字第09400019870號卷第4頁至第8頁、警羅刑字第09400
      20325號卷第7頁至第19頁、第27頁），堪認屬實。惟被告
      矢口否認有何幫助詐欺取財之犯行，辯稱：因為我不懂如
      何開戶，所以高志賢陪我一起去開戶，我不知道高志賢拿
      上開帳戶要做什麼，事後我也沒有拿到錢等語。
（二）經查：
   1、被告於95年2月20日偵查中供稱：「『高志賢』於94年7月
      間某日，在電動玩具店向我拿這些存摺及提款卡，密碼他
      叫我設定123456。『高志賢』說要給我1本2,000元，我不
      知道如何聯絡『高志賢』。」等語（見95偵17號卷第18頁
      至第19頁）；於95年6月8日本院準備程序中供稱：「『高
      志賢』叫我跟他一起去開戶…『高志賢』跟我講開一本帳
      戶2,000元，『高志賢』也有告訴我他可以抽成，他可以
      賺更多…。我只有交付金融卡及存摺給『高志賢』，他跟
      我說密碼全部均設定為123456。『高志賢』說全部要收集
      好之後，錢才會進來。因為我當時缺錢用。我跟『高志賢
      』認識半年。」等語（見本院卷第34頁）。由被告上開供
      詞，可知被告與「高志賢」並非至親好友，且被告係以每
      1個帳戶2,000元之價格出售予「高志賢」，而觀諸一般人
      均能到銀行開戶，若非欲使用於不法用途，以規避警方查
      緝，「高志賢」實無以每個帳戶2,000元之價格，購買被
      告上開3個帳戶使用之必要，況「高志賢」尚告知被告可
      以上開帳戶賺更多錢等語，且詐騙集團每每利用人頭帳戶
      以規避警方查緝，亦為報章媒體廣為披露，則被告在出賣
      上開帳戶予「高志賢」使用時，當能預見「高志賢」將利
      用該帳戶作為詐欺取財之人頭帳戶使用，竟不違背其本意
      ，仍基於幫助他人詐欺取財之不確定犯罪故意出售上開3
      個帳戶存摺、提款卡予「高志賢」，而容任「高志賢」利
      用上開帳戶作為財產犯罪工具，被告自具有幫助詐欺取財
      之不確定故意甚明。故被告仍以前詞辯稱：不知道「高志
      賢」拿上開帳戶做何用途等語，不足採信。
   2、綜上論證，被告基於幫助他人詐欺取財之不確定故意，而
      於上開時、地，開立上開帳戶後出售予「高志賢」，作為
      「高志賢」所組詐騙集團連續詐欺取犯罪工具使用之行為
      ，事證明確。
三、撤銷改判之理由：
（一）按連續幫助與幫助連續為不同之犯罪態樣，如基於概括犯
      意，多次幫助他人犯罪，為連續幫助，該幫助者有多次犯
      罪行為；如以一幫助行為，幫助他人連續犯罪，則為幫助
      連續，就幫助犯而言，僅有1次犯罪行為。查被告丁○○
      基於幫助之故意，而出賣上開帳戶之存摺、提款卡，作為
      「高志賢」詐欺取財之用，而「高志賢」所組詐騙集團雖
      連續向乙○○、丙○○、甲○○、戊○○詐欺取財，惟被
      告僅有1次交付帳戶存摺、提款卡之幫助行為，原審論以
      連續犯，容有未洽。
（二）原審就臺灣宜蘭地方法院檢察署95年度偵字第2106號併辦
      部分未及審理，此部分與原聲請簡易判決處刑部分，有實
      質上一罪之關係，自屬起訴效力所及，其未及審判，亦有
      末洽。
（三）綜上所述，原審判決既有上開可議之處，即應由本院予以
      撤銷，自為判決。
四、論罪科刑之理由：
（一）按被告行為後，94年2月2日修正公布之刑法（下稱新法）
      已於95年7月1日施行，新法第2條第1項規定：「行為後法
      律有變更者，適用行為時之法律。但行為後之法律有利於
      行為人者，適用最有利於行為人之法律。」，係規範行為
      後法律變更所生新舊法律比較適用之準據法，於新法施行
      後，自應適用新法第2條第1項之規定，為「從舊從輕」之
      比較；又比較新舊法時，應就罪刑有關之共犯、未遂犯、
      想像競合犯、牽連犯、連續犯、結合犯，以及累犯加重、
      自首減輕暨其他法定加減原因（如身分加減）與加減比例
      等一切情形，本於統一性及整體性原則，綜其全部罪刑之
      結果而為比較（最高法院95年度第8次刑事庭會議決議參
      照）。經查：
   1、修正前刑法第339條第1項所規定之罰金本刑，依罰金罰鍰
      提高標準條例第1條前段之規定，提高10倍後為銀元10,00
      0元以下，換算為新臺幣後，為新臺幣30,000元以下。修
      正後同法條所規定之罰金本刑，依刑法施行法第1條之1之
      規定，變更其單位為新臺幣並提高30倍後為新臺幣30,000
      元以下，是比較新舊法之結果，新法並未較有利於被告。
   2、修正前刑法第33條第5款規定罰金為銀元1元以上，換算為
      新臺幣後，為新臺幣3元以上。修正後同條款則規定「罰
      金：新臺幣1,000元以上，以百元計算之。」，是比較新
      舊法之結果，舊法即行為時法有利於被告。
   3、依修正前刑法第41條第1項前段之規定及95年7月1日刪除
      前罰金罰鍰提高標準條例第2條前段之規定，易科罰金之
      折算標準，應以銀元300元折算1日，經換算為新臺幣後，
      應以新臺幣900元折算為1日；修正後刑法第41條第1項前
      段則規定：「犯最重本刑為5年以下有期徒刑以下之刑之
      罪，而受6個月以下有期徒刑或拘役之宣告者，得以新臺
      幣1,000元、2,000元或3,000元折算1日，易科罰金。」，
      是比較新舊法之結果，舊法即行為時法有利於被告。
   4、修正前刑法第47條規定：「受有期徒刑之執行完畢，或受
      無期徒刑或有期徒刑一部之執行而赦免後，5年以內再犯
      有期徒刑以上之罪者，為累犯，加重本刑至二分之一。」
      ，修正後刑法第47條第1項規定：「受徒刑之執行完畢，
      或一部之執行而赦免後，5年以內故意再犯有期徒刑以上
      之罪者，為累犯，加重本刑至二分之一。」，惟因本件被
      告係故意犯罪，是比較新舊法之結果，新法並非較有利於
      被告。
   5、綜合上開新舊法比較之結果，顯然以舊法即行為時法有利
      於被告，依前揭刑法第2條第1項前段規定，本件應一體適
      用行為時法即95年7月1日修正生效前刑法之規定、95年7
      月1日刪除前罰金罰鍰提高標準條例第2條規定。
（二）被告丁○○所為，係犯修正前刑法第30條第1項、第339條
      第1項之幫助詐欺取財罪。
（三）被告前於92年間因違反毒品危害防制條例案件，經法院判
      處有期徒刑7月確定，並於93年8月4日執行完畢，此有臺
      灣高等法院被告全國前案紀錄表1份在卷可參，其於5年內
      故意再犯本件有期徒刑以上之罪，為累犯，應依修正前刑
      法第47條規定，加重其刑。
（四）被告幫助他人詐欺取財，為從犯，依修正前刑法第30條第
      2項規定，按正犯之刑減輕之，並依法先加後減。
（五）審酌被告有毒品危害防制條例之犯罪前科，有上開紀錄表
      1份在卷可參，素行尚稱良好，惟其四肢健全，不思以正
      當途徑賺取生活所需，反而出售自己之帳戶存摺、提款卡
      ，幫助他人從事詐欺取財行為，造成被害人分別受有財產
      上之損害，且增加警方追查犯罪困難度，因而助長上開詐
      欺取財犯罪之橫行，影響社會治安甚鉅，復於犯罪後飾詞
      否認犯行，態度不佳等一切情狀，量處如主文第二項所示
      之刑，並諭知易科罰金之折算標準。
五、被告經合法傳喚，無正當理由而於審判期日不到庭，爰依刑
    事訴訟法第371條規定，不待其陳述，逕行判決，併此敘明
    。
六、適用之法律：
（一）程序法方面：刑事訴訟法第455條之1第3項、第371條、第
      369條第1項前段、第364條、第299條第1項前段。
（二）實體法方面：現行刑法第2條第1項前段，95年7月1日修正
      生效前刑法第339條第1項、第30條第2項、第47條、第41
      條第1項前段，罰金罰鍰提高標準條例第1條前段、95年7
      月1日刪除前罰金罰鍰提高標準條例第2條，現行法規所定
      貨幣單位折算新臺幣條例第2條。
本案經檢察官沈念祖到庭執行職務。
中    華    民    國    95    年    9     月    19    日
                  刑事第四庭   審判長法  官  林楨森
                                     法  官  謝佩玲
                                     法  官  蘇錦秀
以上正本證明與原本無異。
不得上訴。
                                     書記官  葉瑩庭
中    華    民    國    95    年    9     月    21    日
附錄本案論罪科刑法條
★刑法第339條第1項：
意圖為自己或第三人不法之所有，以詐術使人將本人或第三人之
物交付者，處5年以下有期徒刑、拘役或科或併科1,000元以下罰
金。


司法院資訊處製作；財團法人民間司法改革基金會備份。
